【裁判字號】    99,交抗,396
【裁判日期】    991111
【裁判案由】    聲明異議
【裁判全文】
臺灣高等法院高雄分院刑事裁定         99年度交抗字第396號
抗  告  人
即受處分人  甲○○
上列抗告人因違反道路交通管理處罰條例案件，不服臺灣高雄地
方法院中華民國99年8 月18日裁定（99年度交聲字第969 號），
提起抗告，本院裁定如下：
    主  文
原裁定撤銷。
異議駁回。
    理  由
一、原處分意旨略以：抗告人即受處分人甲○○於民國99年2 月
    10日上午9 時許，騎乘車牌號碼LZH-893 號重型機車，行經
    高雄縣大寮鄉○○路與光華路口，因駕車行經有燈光號誌管
    制之交岔路口闖紅燈，為警製單舉發，嗣由原處分機關依道
    路交通管理處罰條例第53條第1 項及第63條第1 項第3 款之
    規定裁處罰鍰新臺幣（下同）1,800 元，並記違規點數3 點
    等語。
二、抗告意旨略以：抗告人雖於違規罰單上簽名，但並非表示抗
    告人當時承認有闖紅燈；又當時有2 名警員執勤，原裁定僅
    依1 名警員有瑕疵之證詞認定，亦有不當，另原裁定載明有
    照片2 紙，然未經抗告人閱覽，為此提起抗告云云。
三、按「汽車駕駛人，行經有燈光號誌管制之交岔路口闖紅燈者
    ，處1,800 元以上5,400 元以下罰鍰」；「汽車駕駛人有前
    開第53條規定之情形者，除依該條處罰鍰外，並予記違規點
    數3 點」，道路交通管理處罰條例第53條第1 項、第63條第
    1 項第3 款分別定有明文。又道路交通管理處罰條例條文內
    「汽車」之定義包含機器腳踏車，同條例第3 條第8 款亦有
    明文。
四、經查：
  (一)抗告人於99年2 月10日上午9 時許，騎乘車牌號碼LZH-893
    號重型機車，行經高雄縣大寮鄉○○路與光華路口，因駕車
    行經有燈光號誌管制之交岔路口闖紅燈之事實，有高雄縣政
    府警察局高警交字第NO0000000 號舉發違反道路交通管理事
    件通知單、高雄縣政府警察局林園分局99年2 月25日高縣林
    警裁字第0990031364號函在卷可稽（見原審卷第12-13 頁）
    ，復據證人即當日取締之員警郭志文於原審及本院審理時到
    庭證稱：「本件我有親眼目睹駕駛人騎乘機車闖紅燈，我在
    路口值勤取締交通違規，駕駛人騎乘LZH-893 號重型機車從
    中興路直行，行駛到中興路及光華路口，在紅燈狀態下闖紅
    燈直行，我就鳴笛並用指揮棒攔停，告知駕駛人闖紅燈後請
    他簽名，駕駛人當場自己有承認闖紅燈。當時我係與警員鄭
    志偉共同執勤」等語（見原審第18-19 頁、本院卷第19頁）
    ，證人即共同執勤警員鄭志偉於本院到庭證稱：「當日我們
    2 人共開了9 張罰單，我們2 個人都有看到闖紅燈，違規事
    實明確才會依法開單。本件我有親眼看到違規人闖紅燈的事
    實。本件應無看錯而開單情形，因那個路口很小，該地點常
    常發生車禍案件，所以上級長官要我們經常於該處執勤，而
    且小路口很多行為人都闖紅燈，所以本件我很確定抗告人有
    闖紅燈」等情明確（見本院卷第20頁）。本院審酌上開2 位
    證人均係就當時親身經歷之舉發過程做證，且就目擊違規情
    節及舉發經過證述明確，並無矛盾或瑕疵之處，顯非憑空捏
    造。再者，上開二位證人均為執勤警員，係於依法執行勤務
    時，發現抗告人駕駛上開機車在交岔路口闖紅燈之違規而舉
    發，衡情其與抗告人素不相識，亦無怨隙，應無甘冒觸犯偽
    證之罪責，故意構詞誣陷抗告人之必要，是渠等證詞應堪採
    信。
  (二)抗告人雖以前揭情詞置辯，然查：交通警員製單舉發違反道
    路交通管理處罰條例所列之違規事實，本質上為行政處分，
    且係公務員基於職務上之權力，依法就特定之具體事件所為
    具有公法上效果之單方行政行為，基於公務員所為公法上行
    為具有公信力之原則，該行政處分當可被推定為真正，受處
    分人若未就執勤員警之舉發違誤提出相關證據以供調查，且
    依卷存證據資料亦無其他積極證據足資證明其有捏造事實違
    法取締之情事，則執勤員警本其維護交通秩序及安全之職責
    所為之上開舉發行為，自應受到合法及正確之推定（臺灣高
    等法院95年度交抗字第87號、94年度交抗字第204 號裁定參
    照）。本案證人郭志文、鄭志偉已就當日目擊抗告人違規情
    節及舉發經過證述明確，且依上開說明，執勤員警本其維護
    交通秩序及安全之職責所為之上開舉發行為，應受到合法及
    正確之推定，復查無何證據足資證明上開2 位證人有捏造事
    實違法取締之情事，自難僅憑抗告人之片面指述，遽認本件
    舉發有何違背常情之情形，是抗告人前揭所辯，不足採信。
    另本件違規案件現場無闖紅燈照相設施，且本案於違規過程
    並無照相存證等情，已據證人郭志文證述在卷（見本院卷第
    19頁），原審裁定書雖誤載本案有照片2 張為證（見原審裁
    定第3 頁第12行），然該誤載尚不致影響抗告人有交通違規
    之事實，併予敘明。
  (三)綜上所述，本件抗告人駕車行經有燈光號誌管制之交岔路口
    闖紅燈之事實，事證明確，堪以認定。從而，原處分機關依
    道路交通管理處罰條例第53條第1 項及第63條第1 項第3 款
    之規定裁處罰鍰1,800 元，並記違規點數3 點，於法並無不
    合，抗告人之上開抗告主張，難認有理由。
五、原裁定諭知「異議駁回」，固非無見；惟查：(一)本案並無抗
    告人之違規相片2 張，前已述明，原審誤載並做為論證依據
    ，顯有未洽。(二)本案抗告人未有違反道路交通管理處罰條例
    第31條第6 項、第60條第1 項之違規情形，原審於裁定書誤
    予論述上開規定（見原裁定第2 頁第1-2 行），亦有未合。
    本件抗告人之抗告雖無理由，惟原裁定既有上述可議之處，
    自應由本院將原裁定撤銷，另為裁定如主文第2 項所示。
據上論結，應依道路交通案件處理辦法第19條，裁定如主文。
中    華    民    國    99    年    11    月    11    日
                  刑事第一庭    審判長法  官  周賢銳
                                      法  官  石家禎
                                      法  官  施柏宏
以上正本證明與原本無異。
不得再抗告。
中    華    民    國    99    年    11    月    11    日
                                      書記官  魏文常

司法院資訊處製作；財團法人民間司法改革基金會備份。
